【裁判字號】    87,國簡上,3
【裁判日期】    890317
【裁判案由】    國家賠償
【裁判全文】
臺灣臺北地方法院民事判決  八十七年度國簡上字第三號
    上  訴  人  丙○○
    被上訴人    台北市政府工務局養護工程處
    法定代理人  乙○○
    訴訟代理人  丁○○
                甲○○
右當事人間請求國家賠償事件，上訴人對於中華民國八十七年五月四日本院台北簡易
庭八十七年度北國簡字第一號第一審判決提起上訴，本院判決如左：
    主  文
上訴駁回。
第二審訴訟費用由上訴人負擔。
    事  實
甲、上訴人方面：
  壹、聲明：
    一、原判決廢棄。
    二、被上訴人應給付上訴人新台幣（下同）壹拾陸萬元。
    三、訴訟費用由被上訴人負擔。
  貳、陳述：除與原審判決書所載者相同茲予引用外，補稱：
    一、本件傷害之造成，係因刨銑路面過高，而上訴人騎機車經過已、未刨路面處
        才摔倒滑行，有十四公尺之刮地痕，有警訊筆錄可證。
    二、上訴人事故發生當時雖曾喝酒，但測試並未超過標準。
    三、施工現場並未設置警告標誌。
 、證據：援用原審之立證方法。
乙、被上訴人方面：
  壹、聲明：駁回上訴。
  貳、陳述：除與原審判決書所載者相同茲予引用外，補稱：
      依台北市○○○○○道路交通事故調查報告表所示，路面銑刨終點位於本市○
      ○○路、建國北路交叉口，由該路口至刮地痕起點距離起點二十公尺，並無上
      訴人主張刮地痕是在已、未刨路面處向前一、二公尺摔倒之事實，且上訴人對
      事故發生之原因前後供述不一，並無證據證明其所受之傷害與施工有任何關聯
      ，且台北市政府警察局交通大隊研判係因上人酒後駕車疏忽所致，原審判決並
      無不合，上訴人上訴並無理由。
  、證據：援用原審之立證方法。
    理  由
一、本件上訴人於原審起訴主張，其於八十六年五月三十一日零時三十分許，騎乘機
    車經過台北市○○○路、建國北路口，該路因擬重舖柏油，由被上訴人負責施工
    ，但被上訴人於施工時並未樹立警告標誌，且因道路已分段刨銑，已、未刨路面
    落差過大，被上訴人並未禁止車輛通行，致上訴人於行經路面落差處不幸摔倒受
    傷，機車亦造成損害，為此訴請被上訴人賠償上訴人因此所生之醫藥費、機車修
    理費，身體復健費及受傷後未能工作之補償費計十六萬元云云。被上訴人則以：
    依台北市○○○○○道路交通事故調查報告表所示，路面銑刨終點位於本市○○
    ○路、建國北路交叉口，由該路口至刮地痕起點距離起點二十公尺，並無上訴人
    主張刮地痕是在已、未刨路面處向前一、二公尺摔倒之事實，且上訴人對事故發
    生之原因前後供述不一，並無證據證明其所受之傷害與施工有任何關聯，且台北
    市政府警察局交通大隊研判係因上人酒後駕車疏忽所致，原審判決並無不合，上
    訴人上訴並無理由等語置辯。
二、按「公有公共設施因設置或管理有欠缺，致人民生命、身體或財產受損害者，國
    家應負損害賠償責任」，國家賠償法第三條第一項固定有明文，本件上訴人於於
    八十六年五月三十一日零時三十分許，騎乘機車經過台北市○○○路、建國北路
    口而有摔倒受傷之事實，雖據提出診斷書及照片數張為據，但按：
  １、依兩造所不爭之台北市政府警察局中山分局中山分隊交通事故現場談話紀錄表
      所載，上訴人固指稱「我沿南京東路東往西行駛至肇事處，因地面施工我驚覺
      趕快剎車，而失控滑倒，當時施工路面因要舖設柏油而有凹凸不平」，「我車
      輪經過該凹凸不平路面時即滑倒，我來不及剎車」云云，但依該台北市○○○
      ○○道路交通事故調查表所載，則載明「當事人先稱因閃避對向迴轉車而摔倒
      ，後又稱因路口黃線網太滑而摔倒，最後稱因路口施工關係而摔倒」，從而，
      依上訴人所陳述之事故發生經過，前後已有多種不一致之原因，上訴人摔倒之
      結果，是否因公共設施之欠缺或施工所致，已無從依上訴人之指述判斷。
  ２、再依該台北市○○○○○道路交通事故調查表現場圖所載，刮痕係在黃色線網
      起，長十四公尺，刮地痕已離系爭工地約二十公尺，亦有承辦該事故之警員葉
      景毓於兩造八十六年七月十五日協調會中陳述紀錄可稽，而該台北市政府警察
      局交通大隊交通事故肇因初步分析研判表，研判本件上訴人系爭事故肇事原因
      ，亦認係「酒後駕車，駕駛疏失」所致，是以現場事故痕跡及當事人肇事之狀
      況，本件事故之發生，顯難認與系爭工地設施之設置或管理之欠缺，具有相當
      因果關係。
四、按「人民依上開規定請求國家賠償時，尚須人民之生命、身體或財產所受之損害
    ，與公有公共設施之設置或管理之欠缺，具有相當因果關係，始足當之。亦即在
    公有公共設施因設置或管理有欠缺之情況下，依客觀之觀察，通常會發生損害者
    ，即為有因果關係，如必不生該等損害或通常亦不生該等損害者，則不具有因果
    關係」，有最高法院八十四年度台上字第一００四號判決可。本件上訴人雖主
    張系爭台北市○○○路、建國北路口，施工設置有欠缺且刨銑路面落差過大云云
    ，惟其機車之肇事既無法證明與該工程設施有相當之因果關係，則上訴人依國家
    賠償法第三條第一項請求被上訴人賠償該事故之損害，尚屬無據，是原審判決駁
    回上訴人之請求，於法並無違誤。上訴意旨指摘原判決不當，求予廢棄改判，為
    無理由，應予駁回其上訴。
據上論結，本件上訴為無理由，依民事訴訟法第四百三十六條之一第三項、第四百四
十九條第一項、第七十八條，判決如主文。
中      華      民      國    八十九    年      三      月    十  七    日
                                            民事第六庭
                                                      審判長法官
                                                            法官
                                                            法官
右為正本係照原本作成
如對本判決上訴，須於判決送達後廿日內向本院提出上訴狀
中      華      民      國    八十九    年      三      月     十六     日
~B法院書記官  張漪蕙


司法院資訊處製作；財團法人民間司法改革基金會備份。
